【裁判字號】    95,訴,2408
【裁判日期】    950918
【裁判案由】    偽造文書等
【裁判全文】
臺灣高雄地方法院刑事判決              95年度訴字第2408號
公  訴  人  臺灣高雄地方法院檢察署檢察官
被      告  甲○○
上列被告因偽造文書等案件，經檢察官提起公訴（95年度偵字第
15020 號），本院合議庭裁定由受命法官獨任進行簡式審判程序
，判決如下：
    主  文
甲○○連續行使偽造私文書，足以生損害於他人，處有期徒刑捌
月，緩刑肆年。國泰世華銀行白金卡升級申請書上偽造「乙○○
」署押貳枚及信用卡簽帳單商店存根聯上偽造「乙○○」之署名
參枚，均沒收之。
    事實及理由
一、本件被告甲○○所犯係死刑、無期徒刑、最輕本刑為3 年以
    上有期徒刑以外之罪，其於準備程序中就被訴事實為有罪之
    陳述，經法官告知簡式審判程序之旨，並聽取公訴人、被告
    之意見後，本院合議庭認為適宜而裁定由受命法官獨任進行
    簡式審判程序，先予敘明。
二、本件犯罪事實及證據，除為下列補充及更正外，餘均引用附
    件檢察官聲請簡易判決處刑書之記載：
(一)犯罪事實欄部分：
 1、第11行至第12行「並偽造乙○○之署名1 枚於上開申請書正
    卡人簽名欄上」應更為「並偽造乙○○之署名2 枚於上開申
    請書正卡人簽名欄上」
 2、 第17行至第20行「甲○○在該店內以乙○○之女兒丙○瑤
     （已更名為丙○）之名義，盜蓋『丙○瑤』之印章、偽簽
     「女兒」於該掛號郵件查單收執欄上，收受郵差黃美蘭所
     寄送上開白金卡掛號郵件後」應更正並補充為「甲○○為
     順利領得冒用乙○○名義申請之白金信用卡，復冒用乙○
     ○之女兒丙○瑤之名義，在該店內盜用乙○○女兒『丙○
     瑤』之印章於掛號郵件回執之收執欄上，並持向送達郵差
     黃美蘭行使，用以表明其係乙○○之女兒丙○瑤而代收上
     開白金卡，亦足生損害於郵務機構送達郵件管理之正確性
     及丙○瑤本人。
 3、補充：甲○○取得冒名申請之白金卡後，復承前偽造私文書
    之概括招犯意，在不詳之時間、地點，於之白金卡背面簽名
    條內偽造「乙○○」之署名1 枚，而偽造用以表示乙○○本
    人同意遵守白金信用卡契約使用該白金卡，並以該白金卡上
    之簽名字樣作為日後刷卡消費時之身分認證憑據之證明性質
    私文書，足以生損害於乙○○本人及國泰世華銀行對於信用
    卡管理之正確性。
(二)證據欄部分：證據清單編號十之證據方法欄「2 、甲○○當
    庭書寫『女兒』之筆錄」及待證事項欄關於甲○○偽簽「女
    兒」2 字之論述均應予以刪除。
(三)附表部分：「購買物品欄」編號一部分更正為「手機1 支」
    ，編號二、三部分均更正為「日常生活用品」。
三、論罪科刑部分：
(一)按新舊法比較時，應就罪刑有關之共犯、未遂犯、連續犯、
    牽連犯、結合犯以及累犯加重、自首減輕、暨其他法定加減
    原因、與加減例等一切情形，綜其全部之結果，而為比較，
    再適用有利於行為人之法律處斷，且應就罪刑有關之一切情
    形，比較其全部之結果，而為整個之適用，不能割裂而分別
    適用有利益之條文，最高法院24年度上字第4634號、27年度
    上字第2615號判例業已明揭其旨。查被告行為後，如附表所
    示之相關法律均業經變更，並俱於95年7 月1 日施行，玆經
    整體比較結果，裁判時法並未較為有利，從而，依刑法第2
    條第1 項「從舊從輕」之規定，本件自應適用各該行為時法
    ，亦即修正前法至明，先予敘明。
(二)按在信用卡背面簽名欄內簽名，單純自形式上觀之，即足以
    表示信用卡之簽名者於信用卡有效期限內有權使用該信用卡
    之辨識及證明，性質上應屬刑法第210 條之私文書（最高法
    院91年台上字第5209號判決參照）；又按在特約商店信用卡
    簽帳單上偽簽他人署押，係表示他人有在該特約商店消費簽
    帳單上所示事項及金額之事實，而特約商店可據以向特約銀
    行請款，銀行再轉向該他人請款之意，是該偽造他人署押於
    信用卡簽帳單之行為，自足以生損害於他人，應成立偽造私
    文書罪（最高法院91年台上字第2550號判決參照）。查被告
    先後偽造「乙○○」簽名，進而偽造白金卡升級申請書、白
    金卡背面簽名條及簽帳單等私文書後，復持以行使，而以刷
    卡消費方式分別詐得起訴書附表所示商品，足以生損害於國
    泰世華銀行所示特約商店及乙○○本人，此外，被告為順利
    領得冒用乙○○名義申請之白金卡，復盜用乙○○女兒「丙
    ○瑤」之印章於掛號郵件回執之收執欄上並持向送達郵差黃
    美蘭行使，表明其係乙○○之女兒而代收上開白金卡，亦足
    生損害於郵務機構送達郵件管理之正確性及丙○瑤本人。是
    核被告所為，係犯刑法第216 條行使第210 條偽造私文書罪
    、修正前刑法第339 條第1 項之詐欺取財罪。其偽造署押、
    盜用印文之行為係偽造私文書之階段行為，又偽造私文書之
    低度行為，應為行使之高度行為所吸收，均不另論罪。又被
    告先後多次行使偽造私文書及詐欺取財犯行，均時間緊接、
    手段相同，所犯分別係構成要件相同之罪名，顯係分別基於
    概括犯意反覆為之，俱為連續犯，應分別依修正前刑法第56
    之規定以1 罪論，並均加重其刑。又被告係以行使偽造私文
    書之手段取得本件白金卡後，復持以盜刷消費購物，故其所
    犯連續行使偽造私文書及連續詐欺取財2 罪間，有方法結果
    之牽連關係，應依修正前刑法第55條之規定，從一重論以刑
    法第216 條、第210 條之行使偽造私文書罪。爰審酌被告連
    續犯行次數甚繁，且所得財物價值非微，犯罪危害不輕，惟
    其於本院審理時已坦然承認犯行，不再飾詞狡辯，犯後態度
    尚可，復與國泰世華銀行達成和解，償還本件盜刷信用卡消
    費之款項，此有郵政跨行匯款申請書影本1 紙在卷足憑，堪
    認其尚有悔意，並慮及其犯罪之動機、目的、次數及其智識
    程度等一切情狀，量處如主文所示之刑，以示懲儆。末查，
    被告未曾受有期徒刑以上刑之宣告，有臺灣高等法院被告前
    案紀錄表在卷可稽，竟因一時失慮，致罹刑章，惟其事後坦
    承犯行，已有悔意，經此刑之宣告後，當能知所警惕，信無
    再犯之虞，是本院認所宣告之刑以暫不執行為適當，爰依現
    行刑法第74條第1 項第1 款規定宣告緩刑4 年（95年7 月1
    日修正施行之刑法就第74條緩刑規定雖亦修正，然依最高法
    院95年第8 次刑事庭會議決議意旨，犯罪在新法施行前，而
    新法施行後為緩刑之宣告，應適用新法第74條之規定，附此
    敘明），以啟自新，期被告體念本院憐憫之心，能深切反省
    ，切勿再犯。
(三)末查，被告冒用乙○○名義申請之白金卡，依發卡銀行與客
    戶之約定，為國泰世華銀行所有，並非被告所有之物，自不
    為沒收之諭知，惟其背面簽名條上偽造「乙○○」之署名1
    枚，不問屬於犯人與否，原應依刑法第219 條之規定，予以
    宣告沒收，惟據被告供述該白金卡已遭丟棄（見本院卷第43
    頁）而滅失，自無庸宣告沒收。又本件白金卡升級申請書、
    簽帳單商店留存聯（均經調得影本，見94年度他字第1317號
    卷第11頁、第12頁、第15頁至第16頁），雖已分別交付國泰
    世華銀行、特約商店收執，尚非被告所有之物而未予扣案，
    但無證據證明已經滅失，是其上偽造之「乙○○」署押5 枚
    ，不問屬於犯人與否，仍應依刑法第219 條之規定，宣告沒
    收之。至被告收執之簽帳單顧客存根聯，均遭其丟棄，業據
    被告供承在卷（見本院卷第43頁），顯已滅失，亦毋庸就其
    上複寫偽造「乙○○」署押予以宣告沒收，附此敘明。
據上論斷，應依刑事訴訟法第273 條之1 第1 項、第299 條第1
項前段、第310 條之2 、第454 條、刑法第2 條第1 項前段、第
216 條、第210 條、第219 條、第74條第1 項第1 款、修正前刑
法（下同）第56條、第339 條第1 項前段、第55條，罰金罰鍰提
高標準條例第1 條前段，判決如主文。
本案經檢察官丁○○到庭執行職務。
中    華    民    國    95    年    9     月    18    日
                  刑事第十二庭  法  官  林書慧
以上正本證明與原本無異。
如不服本判決，應於判決送達後10日內，向本院提出上訴狀。
中    華    民    國    95    年    9     月    19    日
                                書記官  鍾錦祥
附錄本件論罪科刑法條全文：
中華民國刑法第216 條（行使偽造變造或登載不實之文書罪）
行使第210 條至第215 條之文書者，依偽造、變造文書或登載不
實事項或使登載不實事項之規定處斷。
中華民國刑法第210 條（偽造變造私文書罪）
偽造、變造私文書，足以生損害於公眾或他人者，處5 年以下有
期徒刑。
94年2月2日修正前之中華民國刑法第339 條（普通詐欺罪）
意圖為自己或第三人不法之所有，以詐術使人將本人或第三人之
物交付者，處5 年以下有期徒刑、拘役或科或併科1 千元以下罰
金。
以前項方法得財產上不法之利益或使第三人得之者，亦同。
前二項之未遂犯罰之。
附表：
┌──────┬─────────────┬─────────────┬───────┬────┐
│相關變更條文│行為時法（下稱舊法）之內容│裁判時法（下稱新法）之內容│比  較  理  由│備    註│
├──────┼─────────────┼─────────────┼───────┼────┤
│【罰金刑貨幣│依法律應處罰金、罰鍰者，就│中華民國94年1 月7 日法修正│刑法之貨幣單位│經依現行│
│單位之變更】│其原定數額得提高為2 倍至10│施行後，刑法分則編所定罰金│由「元（指銀元│法規所定│
│罰金罰鍰提高│倍（刑法乃係定明10倍）。第│之貨幣單位為新臺幣。94年1 │）」變更為「新│貨幣單位│
│標準條例第1 │1 條所定得提高倍數之規定，│月7 日刑法修正時，刑法分則│臺幣」，且刑法│折算新臺│
│條前段、第5 │於本條例修正後制定之法律，│編未修正之條文定有罰金者，│分則之罰金數額│幣條例第│
│條→刑法施行│不適用之；本條例修正前公布│自94年1 月7 日刑法修正施行│，亦視該分則先│2 條之規│
│法第1 之1 條│之法律，於本條例修正後修正│後，就其所定數額提高為30倍│前曾修正與否，│定折算後│
│第1 項、第2 │其罰金罰鍰數額或法律經全部│。但72年6 月26日至94年1 月│而分別提高3 或│等值，是│
│項          │修正而其罰金罰鍰數額未予變│7 日新增或修正之條文，就其│30倍。        │以新法並│
│            │更者，亦同。              │所定數額提高為3 倍。      │              │未較有利│
├──────┼─────────────┼─────────────┼───────┼────┤
│刑法第33條第│罰金：（銀元）1 元以上。  │罰金：新臺幣1000元以上，以│罰金刑之下限，│舊法有利│
│5 款：罰金刑│                          │百元計算之。              │由銀元10元（依│        │
│下限變更    │                          │                          │前述，也提高10│        │
│            │                          │                          │倍）即新臺幣30│        │
│            │                          │                          │元，提高為新臺│        │
│            │                          │                          │幣1000元。    │        │
├──────┼─────────────┼─────────────┼───────┼────┤
│【連續犯】  │第56條：連續數行為而犯同一│（刪除）                  │新法刪除連續犯│被告先後│
│            │之罪名者，以一罪論。但得加│                          │之規定。      │多次行使│
│            │重其刑至2 分之1 。        │                          │              │偽造私文│
│            │                          │                          │              │書、詐欺│
│            │                          │                          │              │取財犯行│
│            │                          │                          │              │，依新法│
│            │                          │                          │              │須分論併│
│            │                          │                          │              │罰，依舊│
│            │                          │                          │              │法則僅論│
│            │                          │                          │              │一罪，是│
│            │                          │                          │              │舊法有利│
│            │                          │                          │              │。      │
├──────┼─────────────┼─────────────┼───────┼────┤
│ 【牽連犯】 │第55條後段：犯一罪而其方法│（刪除）                  │新法刪除牽連犯│被告行使│
│            │或結果之行為犯他罪名者，從│                          │之規定。      │偽造私文│
│            │一重處斷。                │                          │              │書及詐欺│
│            │                          │                          │              │取財犯行│
│            │                          │                          │              │，依新法│
│            │                          │                          │              │須分論併│
│            │                          │                          │              │罰，依舊│
│            │                          │                          │              │法則僅從│
│            │                          │                          │              │一重論處│
│            │                          │                          │              │，是舊法│
│            │                          │                          │              │有利。  │
╠══════╪═════════════╧═════════════╧═══════╧════╡
║  整 體 比  │舊法有利。                                                                      │
║  較 結 果  │                                                                                │
╚══════╧════════════════════════════════════════╛


司法院資訊處製作；財團法人民間司法改革基金會備份。
